---
title: "Lab 02"
subtitle: "Fecha de entrega: 05/05/2021"
author: "Oscar Agüero, Carmen Carranza, Jesús Guzmán y Ricardo Zamora"
output: 
  html_document:
    theme: flatly
    highlight: tango
    
---

```{r setup, include=FALSE}
knitr::opts_chunk$set(
  echo = TRUE, 
  fig.align = 'center',
  fig.retina = 2,
  fig.width = 8,
  out.width = '100%',
  fig.asp = 0.63
  )

```

## Instrucciones generales {.tabset .tabset-fade}

Genere un `R Markdown` en donde se muestre el código utilizado y la salida de este. Utilice los paquetes asociados al `tidyverse` para manipular los datos (`tidyr`, `dplyr`, ...) y generar las visualizaciones (`ggplot2`), así como el paquete `lubridate` para manipular fechas.

### Leer los datos

1. Cargue los paquetes que vaya a utilizar en el análisis.

    ```{r, warning = FALSE}
library(tidyverse)
library(lubridate)
library(plotly)
library(DT)
```

1. Lea los datos del archivo `qd.csv`, asígnelos a un objeto y escoja **dos** de las series de caudales promedio diarios que se presentan en las columnas de la tabla de datos (denotadas `eh1`, `eh2`, ...). *Sugerencia:* utilice el paquete `readr`.

    ```{r}
    # inserte acá su código
#setwd("C:/Users/Jesus/Dropbox/UCR/2021/Computacional/Lab 2")
setwd("C:/Users/rzamoram/OneDrive - Intel Corporation/Documents/Machine Learning/Estadistica Computacional")

qd <- readr::read_csv("qd.csv",col_types = cols(fecha = col_date(format = "%Y-%m-%d")))
  
```


### Serie de caudales diarios

1. Calcule el número de datos faltantes de cada serie.

    ```{r}
    # inserte acá su código
    
  apply(qd, 2, function(x) sum(is.na(x)))
```

1. Visualice las series de caudales diarios mediante gráficos de línea (i.e., dos gráficos independientes). Recuerde nombrar ejes, título del gráfico, etc.

    <mark>***Para las siguientes preguntas utilice únicamente 3 años de datos consecutivos de cada estación hidrológica***</mark>

1. Visualice las series de caudales diarios mediante un único gráfico pero diferenciando cada una por color  distinto.

    ```{r}
    # inserte acá su código
  qd1 <- qd %>% 
  filter(year(fecha) >2016) %>%
  pivot_longer(cols = starts_with("eh"),names_to = "caudal",names_prefix = "eh",values_drop_na = TRUE) %>%
  mutate(caudal = as.factor(as.numeric(caudal))) %>% 
  ggplot(aes( x = fecha, y = value,color = caudal)) +
  geom_line()  + 
      labs(
        x = "Fecha",
        y = "Volumen diario del caudal",
        colour = "Caudal",
        title = "Series de volumen del caudal diario de los últimos 3 años") +
  scale_colour_brewer(type = "seq", palette = "Paired")+
  theme_bw() + 
  theme(
    plot.title = element_text(face = "bold", size = 12),
    legend.background = element_rect(fill = "grey70", size = 4, colour = "white"),
    legend.justification = c(0, -1),
    legend.position = c(2, -1),
    axis.ticks = element_line(colour = "black", size = 0.2),
    panel.grid.major = element_line(colour = "black", size = 0.2),
    panel.grid.minor = element_blank()) 
  ggplotly(qd1) 
    
```


1. Visualice las series de caudales diarios mediante páneles independientes y alineados (un único gráfico). *Sugerencia 1:* use alguna función de tipo `facet_*()`. *Sugerencia 2:* de ser necesario, utilice el argumento `scales` de las funciones `facet_*()`.

    ```{r}
    # inserte acá su código
  qd1 <- qd %>% 
  filter(year(fecha) >2016) %>%
  pivot_longer(cols = starts_with("eh"),names_to = "caudal",names_prefix = "eh",values_drop_na = TRUE) %>%  #NO VER NAS
  mutate(caudal = as.numeric(caudal)) %>% 
  ggplot(aes( x = fecha, y = value)) +
  geom_line(color = "orange")  + 
      labs(
        x = "Fecha",
        y = "Volumen diario del caudal",
        colour = "Caudal",
        title = "Series de volumen del caudal diario de los últimos 3 años") +
  scale_colour_brewer(type = "seq", palette = "Paired")+
  theme_bw() + 
  theme(
    plot.title = element_text(face = "bold", size = 12),
    legend.background = element_rect(fill = "grey70", size = 4, colour = "white"),
    legend.justification = c(0, -1),
    legend.position = c(2, -1),
    axis.ticks = element_line(colour = "black", size = 0.2),
    panel.grid.major = element_line(colour = "black", size = 0.2),
    panel.grid.minor = element_blank()) +
    facet_wrap(caudal~.,ncol=3,scales = "free") 
  ggplotly(qd1) 
```

1. Visualice los periodos de datos faltantes de la serie. Puede ser ya sea generando bandas verticales traslucidas en los sitios donde se tienen faltantes de datos, graficando líneas verticales en dichas puntos o utilizando algún código de colores para la líinea en dichos tramos. Construya un arreglo en el cual se tengan las estaciones en las columnas y los años seleccionados en las filas.

* Construya un arreglo en el cual se tengan las estaciones en las columnas y los años seleccionados en las filas.

    ```{r}
    # inserte acá su código
  qd1 <- qd %>% 
  filter(year(fecha) >2016) %>%
  pivot_longer(cols = starts_with("eh"),names_to = "caudal",names_prefix = "eh",values_drop_na = FALSE) %>% #presentar NAs
  mutate(caudal = as.numeric(caudal),caudal=as.factor(caudal)) 
  nans <- qd1 %>% filter(is.na(value)==TRUE) %>% mutate(caudal=as.factor(caudal))

  qd1 %>% filter(is.na(value)==TRUE) %>%
  mutate(caudal=as.factor(caudal)) %>% 
  group_by(anno, caudal) %>% 
  summarise(Nans =n()) %>% 
  pivot_wider(names_from = caudal, values_from = Nans, values_fill =0 ) %>% 
  datatable()
    
```
 * Visualización


    ```{r}
    # inserte acá su código
  qd1 <- qd %>% 
  filter(year(fecha) >2016) %>%
  pivot_longer(cols = starts_with("eh"),names_to = "caudal",names_prefix = "eh",values_drop_na = FALSE) %>%
  mutate(caudal = as.numeric(caudal),caudal=as.factor(caudal)) 
  nans <- qd1 %>% filter(is.na(value)==TRUE) %>% mutate(caudal=as.factor(caudal))

  qd1 %>% 
  ggplot(aes( x = fecha, y = value, group = caudal)) +
  geom_line(color = "red")  + 
      labs(
        x = "Fecha",
        y = "Volumen diario del caudal",
        colour = "Caudal",
        title = "Visualización de los períodos de datos faltantes") +
  geom_vline(aes(xintercept=fecha), data=nans,color = 'black',alpha=0.05) +
  theme_bw() + 
  theme(
    plot.title = element_text(face = "bold", size = 12),
    legend.background = element_rect(fill = "grey70", size = 4, colour = "white"),
    legend.justification = c(0, -1),
    legend.position = c(2, -1),
    axis.ticks = element_line(colour = "grey70", size = 0.2),
    panel.grid.major = element_line(colour = "grey70", size = 0.2),
    panel.grid.minor = element_blank()) +
    facet_wrap(caudal~.,ncol=3,scales = "free")
    
```

    <mark>***Para las siguientes preguntas utilice todo el registro de las estaciones hidrológicas***</mark>

1. Visualice la función de distribución empírica de cada estación. *Sugerencia:* utilice una función del paquete `ggplot2` que termina con `_ecdf()`.

    ```{r}
    # inserte acá su código
  qd1 <- qd %>% 
  filter(year(fecha) >2016) %>%
  pivot_longer(cols = starts_with("eh"),names_to = "caudal",names_prefix = "eh",values_drop_na = TRUE) %>%
  mutate(caudal = as.numeric(caudal), caudal = as.factor(caudal)) %>% 
  ggplot(aes( x = fecha, y = value, color = caudal)) +
  stat_ecdf() +
  labs(
        x = "Fecha",
        y = "Función distribución empírica de cada Estación", 
        colour = "Caudal",
        title = "Función distribución empírica de cada Estación desde 2017 a 2019") +
  theme_bw() + 
  theme(
    plot.title = element_text(face = "bold", size = 12),
    legend.background = element_rect(fill = "grey70", size = 4, colour = "white"),
    legend.justification = c(0, -1),
    legend.position = c(2, -1),
    axis.ticks = element_line(colour = "grey70", size = 0.2),
    panel.grid.major = element_line(colour = "grey70", size = 0.2),
    panel.grid.minor = element_blank()) +
    facet_wrap(caudal~.,ncol=3,scales = "free") 
ggplotly(qd1) 

```

1. Para los registros comunes, realice un gráfico de puntos (*scatterplot*) en donde los ejes representen los caudales promedio diarios de cada una de las estaciones.

    ```{r}
    # inserte acá su código
  qd %>% 
  filter(year(fecha) >2016) %>%
  pivot_longer(cols = starts_with("eh"),names_to = "caudal",names_prefix = "eh",values_drop_na = TRUE) %>%
  mutate(caudal = as.numeric(caudal), caudal = as.factor(caudal)) %>% 
  group_by(caudal) %>% 
  summarise(value = mean(value)) %>% 
  ggplot(aes( x = caudal, y = value)) +
  geom_point(color = "red", size = 3) +
  theme_bw() + 
  theme(
    plot.title = element_text(face = "bold", size = 12),
    legend.background = element_rect(fill = "grey70", size = 4, colour = "white"),
    legend.justification = c(0, -1),
    legend.position = c(2, -1),
    axis.ticks = element_line(colour = "black", size = 0.2),
    panel.grid.major = element_line(colour = "black", size = 0.2),
    panel.grid.minor = element_blank()) 

```


### Serie de caudales a nivel mensual

1. Calcule el número de datos faltantes de cada serie por cada mes y año. *Sugerencia:* cree una nueva columna con una indicadora que identifique si el dato está ausente o no utilizando `is.na()`.

    ```{r}
# Generar la columna de mes para cada observación
base100 <- qd   
qd$mes <-(month(qd$fecha))

base2 <- qd %>% pivot_longer(c(eh4,eh11), names_to = "series", values_to = "valor")

#Contar los NAs
base2$na <- rep(NA, nrow(base2))
  
  for (i in 1:nrow(base2)) {
    if (is.na(base2$valor[i]) == TRUE) {
    base2$na[i] <- 1
     } else
    base2$na[i] <- 0
  } 
  
#Calcular los NAs por mes
tabla1 <- base2 %>%  group_by(series, mes) %>% summarise(Faltantes = sum(na)) %>% ungroup()
datatable(tabla1)
#Ahora por año

tabla2 <- base2 %>%  group_by(series, anno) %>% summarise(Faltantes = sum(na)) %>% ungroup()
datatable(tabla2)
```

2. Visualice el número de datos faltantes como una serie de datos. ¿Existe algún patrón en el cual se concentren la mayor cantidad de datos faltantes?

    ```{r}
gg1<-tabla1 %>% ggplot() + geom_line(aes(x=factor(mes), 
                           y=Faltantes,
                           col=series, group = 1))+
    labs(title="Datos faltantes por mes de las Series de caudales eh4 y eh11", 
         x="mes",
         y="Datos faltantes",
         col= "Serie")+
      theme_bw()+
      facet_grid(~series)+
      theme(
    plot.title = element_text(face = "bold", size = 12),
    legend.background = element_rect(fill = "grey70", size = 4, colour = "white"),
    legend.justification = c(0, -1),
    legend.position = c(2, -1),
    axis.ticks = element_line(colour = "grey70", size = 0.2),
    panel.grid.major = element_line(colour = "grey70", size = 0.2),
    panel.grid.minor = element_blank()) 

    ggplotly(gg1) 
 

```

1. Calcule la serie de caudales promedio mensuales e incluya el número de datos con el cual se está calculando cada promedio.

    ```{r}
base3 <- drop_na(base2)  
    
base4 <-  base3 %>% group_by(mes, series) %>% summarise(promedio= mean(valor, na.rm=TRUE), n =n())  
base4$mes <-month(base4$mes)
base4 <- arrange(base4, series)
datatable(base4)

```

1. Visualice las series de caudales mensuales mediante páneles independientes (una única serie por pánel). 

    ```{r}
gg2<-base4 %>% ggplot() + geom_line(aes(x=mes, 
                           y=promedio,
                           col=series, group=1))+
    labs(title="Caudales mensuales", 
         x="Mes",
         y="Caudal",
         col= "Serie")+ facet_grid(~series)+
      theme_bw()+
      theme(
    plot.title = element_text(face = "bold", size = 12),
    legend.background = element_rect(fill = "grey70", size = 4, colour = "white"),
    legend.justification = c(0, -1),
    legend.position = c(2, -1),
    axis.ticks = element_line(colour = "grey70", size = 0.2),
    panel.grid.major = element_line(colour = "grey70", size = 0.2),
    panel.grid.minor = element_blank()) 

    ggplotly(gg2) 
      
      
    

```

1. Cree una tabla por estación en la cual las columnas representen los meses y las filas los años. El valor a desplegar en cada celda sería el caudal promedio mensual. *Sugerencia:* utilice `pivot_wider()` o `pivot_longer()`.

    ```{r}
qd$mes <-(month(ymd(qd$fecha), label = TRUE, abbr = FALSE))
    
tabla3 <- qd %>% pivot_wider(id_cols=anno, names_from = mes, values_from = eh4, values_fn =mean)
datatable(tabla3)
    
tabla4 <- qd %>% pivot_wider(id_cols=anno, names_from = mes, values_from = eh11, values_fn =mean)
datatable(tabla4)

```

1. Visualice las series de caudales mensuales.

    ```{r}
qd$mes <- as.character(qd$mes) 
    
# Para EH4    
mes <- qd %>% group_by(mes, anno) %>% summarise(v1=mean(eh4)) %>% ungroup()

    
  gg3<-mes %>% ggplot() + geom_line(aes(x=anno, 
                           y=v1, col=mes))+
    labs(title="Promedio mensual de EH4", 
         x="Fecha",
         y="Caudal diario",
         col= "Serie")+ theme_bw()+
    theme(
    plot.title = element_text(face = "bold", size = 12),
    legend.background = element_rect(fill = "grey70", size = 4, colour = "white"),
    legend.justification = c(0, -1),
    legend.position = c(2, -1),
    axis.ticks = element_line(colour = "grey70", size = 0.2),
    panel.grid.major = element_line(colour = "grey70", size = 0.2),
    panel.grid.minor = element_blank()) 
  
  ggplotly(gg3) 
       
    

  
  mes2 <- qd %>% group_by(mes, anno) %>% summarise(v1=mean(eh11)) %>% ungroup()

    
  gg4<-mes2 %>% ggplot() + geom_line(aes(x=anno, 
                           y=v1, col=mes))+
    labs(title="Serie promedio mensual eh11", 
         x="Fecha",
         y="Caudal diario",
         col= "Serie")+theme_bw()+
    theme(
    plot.title = element_text(face = "bold", size = 12),
    legend.background = element_rect(fill = "grey70", size = 4, colour = "white"),
    legend.justification = c(0, -1),
    legend.position = c(2, -1),
    axis.ticks = element_line(colour = "grey70", size = 0.2),
    panel.grid.major = element_line(colour = "grey70", size = 0.2),
    panel.grid.minor = element_blank()) 
  
  ggplotly(gg4) 
    

```

1. Visualice el régimen estacional, y su variabilidad, mediante un *boxplot* o un *violin plot*.

    ```{r}
gg5<-base2 %>% ggplot() + geom_boxplot(aes(x=series, y=valor)) +
      labs(title="Regimen Estacional", x="Estación", y="Caudal")+theme_bw()+theme(
    plot.title = element_text(face = "bold", size = 12),
    legend.background = element_rect(fill = "grey70", size = 4, colour = "white"),
    legend.justification = c(0, -1),
    legend.position = c(2, -1),
    axis.ticks = element_line(colour = "grey70", size = 0.2),
    panel.grid.major = element_line(colour = "grey70", size = 0.2),
    panel.grid.minor = element_blank()) 
     
ggplotly(gg5)      

```


### Análisis varios
		
1. Calcule la serie de caudales promedio anuales.






```{r}
base13 <- drop_na(base2)  
    
base14 <-  base13 %>% group_by(anno, series) %>% summarise(promedio2= mean(valor, na.rm=TRUE), n =n())  
#base14$anno <-year(base14$anno)
base14 <- arrange(base14, series)
datatable(base14)
```




2. Calcule la serie de anual de caudales máximos diarios

    ```{r}
base23 <- drop_na(base2)  
    
base24 <-  base23 %>% group_by(anno, series) %>% summarise(maximo= max(valor, na.rm=TRUE), n =n())  
#base14$anno <-year(base14$anno)
base24 <- arrange(base24, series)
datatable(base24)

```

3. Visualice la serie de caudales promedio diarios junto con los máximos anuales.


```{r}
promax <- ggplot() + 
  geom_line(data = base14, aes(x = anno, y = promedio2, col=series, group=1)) +
  geom_line(data = base24, aes(x = anno, y = maximo, col=series, group=1)) +
    labs(title="Promedio de caudales diarios anuales junto con maximos anuales", 
         x="Fecha",
         y="Caudal diario",
         col= "Serie")+ theme_bw()+
    theme(
    plot.title = element_text(face = "bold", size = 12),
    legend.background = element_rect(fill = "grey70", size = 4, colour = "white"),
    legend.justification = c(0, -1),
    legend.position = c(2, -1),
    axis.ticks = element_line(colour = "grey70", size = 0.2),
    panel.grid.major = element_line(colour = "grey70", size = 0.2),
    panel.grid.minor = element_blank()) 


    

  ggplotly(promax) 
```



4. Con base en la función de distribución empírica, estime cuál es el caudal que se excede únicamente 5% del tiempo y extraiga los caudales que se encuentran por encima de este umbral.

    ```{r}
#qd5<-qd[,2:13]
qd7<-base100[base100$eh4 > quantile(base14$promedio2,prob=0.95, na.rm = TRUE),]
    head(qd7[c("fecha", "eh4")])
qd8<-base100[base100$eh11 > quantile(base14$promedio2,prob=0.95, na.rm = TRUE),]
    head(qd8[c("fecha", "eh11")])
```




5. Visualice la serie de caudales promedio diarios junto con los valores que exceden el umbral estimado en el punto anterior.


```{r}
promax <- ggplot() + 
  geom_line(data = base14, aes(x = anno, y = promedio2, col=series, group=1)) +
  geom_point(data = qd7, aes(x = anno, y = eh4, group=1, na.rm=T)) +
  geom_point(data = qd8, aes(x = anno, y = eh11, group=1, na.rm=T)) +
    labs(title="caudales promedio diarios junto con los valores que exceden el umbral", 
         x="Fecha",
         y="Caudal diario",
         col= "Serie")+ theme_bw()+
    theme(
    plot.title = element_text(face = "bold", size = 12),
    legend.background = element_rect(fill = "grey70", size = 4, colour = "white"),
    legend.justification = c(0, -1),
    legend.position = c(2, -1),
    axis.ticks = element_line(colour = "grey70", size = 0.2),
    panel.grid.major = element_line(colour = "grey70", size = 0.2),
    panel.grid.minor = element_blank()) 
    

  ggplotly(promax) 
```

