---
title: "Lab 05/ Grupo 01"
subtitle: "Fecha de entrega: 07/07/2021"
author: "Oscar Agüero, M del Carmen Carranza, Jesús Guzmán, Ricardo Zamora"
output: 
  html_document:
    theme: flatly
    highlight: tango
    
---

```{r setup, include=FALSE}
knitr::opts_chunk$set(
  cache= TRUE,
  eval=TRUE,
  echo = TRUE, 
  fig.align = 'center',
  fig.retina = 2,
  fig.width = 8,
  out.width = '100%',
  fig.asp = 0.63
)

```


## Instrucciones generales {.tabset .tabset-fade}

Genere un `R Markdown` en donde se muestre el código utilizado y la salida de este. 

### PREGUNTA 1: bootstrap

Vamos a construir distintos intervalos de confianza maeidante *bootstrap* y revisar su covertura para diferentes tamaños de muestra en un estudio de simulación

Primero, estimamos el promedio truncado $\theta$ de la distribución Gamma $\Gamma(2,2)$ cuando el 10% superior y 10% inferior de las observcaiones se descartan. Aproximaremos $\theta$ con base en una muestra *grande*.

```{r, eval=T}
set.seed(1)
(th <- mean(rgamma(1e8, shape = 2, rate = 2), trim = 0.1))
```

Ahora, construimos una muestra de 40 elementos de la distribución $\Gamma(2,2)$ y estimamos $\theta$ mediante el promedio truncado $\hat{\theta}$ de la muestra.

```{r eval=T}
x40 <- rgamma(40, shape = 2, rate = 2)
th.h <- mean(x40, trim = 0.1)
```

**A.**

Construir tres diferentes intervalos de confianza al 95% utilizando bootstrap para el promedio truncado basado en la muestra `x40`. Los tres intervalos de confianza son:

* **Cuantil:**  

$$[q_{\hat{\theta^*}}(\alpha/2),q_{\hat{\theta^*}}(1-\alpha/2)]$$

* **Aproximación normal:** 

$$2\hat{\theta} - \bar{\hat{\theta}^*} \pm q_{Z}(1-\alpha/2) \cdot \widehat{\text{sd}}(\hat{\theta})$$

donde $Z \sim \mathcal{N}(0,1)$ y $\widehat{\text{sd}}(\hat{\theta}) = \sqrt{\frac{1}{R-1}}\sum_{i=1}^{R}\left( \hat{\theta}^{*i}- \bar{\hat{\theta}^*} \right)^2$.

* **Cuantil inverso:** 

$$[\hat{\theta}-q_{\hat{\theta}^*-\hat{\theta}}(1-\alpha/2), \hat{\theta}-q_{\hat{\theta}^*-\hat{\theta}}(\alpha/2)].$$

**Hint:** si quisieran utilizar el paquete `boot`, `'type = "perc"` corresponde con el tipo *cuantil*, `type = "norm"` corresponde con la *aproximación normal* y `type = "basic"` corresponde al *cuantil inverso*.

```{r eval=T}
library(boot)
muestra1 <- boot(data=data.frame(x40),
            statistic=function(d,i) return(mean(d[i,], trim = 0.1)),
            R = 10000,sim="ordinary",stype="i")
            boot.ci(muestra1, conf = 0.90,type = c("perc","norm", "basic"))
```


**B.**

Simular 200 nuevos juegos de datos (de 10,40,160 y 640 observaciones cada uno) y construir diferentes intervalos de confianza con base en 500 muestras-bootstrap. Para cada tipo de intervalo de confianza, calcular el porcentaje de intervalos de confianza que no contienen el valor real $\theta$. Específicamente, si el intervalo de confianza se denota como $[\text{CI}_l, \text{CI}_u]$, calcular 

* el porcentaje de veces que $\theta \notin [\text{CI}_l, \text{CI}_u]$, 

* el porcentaje de veces que $\theta < \text{CI}_l$, y 

* el porcentaje de veces que $\theta > \text{CI}_u$.

y mostrar los resultados en forma gráfica.

```{r eval= T,cache=TRUE}
library(purrr)
library(ggplot2)

n1 <- 10
n2 <- 40
n3 <- 160
n4 <- 640

obs_10<- map(.x=1:200,.f=function(.x) rgamma(n1, shape = 2, rate = 2))

obs_40<- map(.x=1:200,.f=function(.x) rgamma(n2, shape = 2, rate = 2))

obs_160<- map(.x=1:200,.f=function(.x) rgamma(n3, shape = 2, rate = 2))

obs_640<- map(.x=1:200,.f=function(.x) rgamma(n4, shape = 2, rate = 2))


obs_10<- lapply(X=obs_10,FUN= function(x){boot(data=x,
                              statistic=function(d,i) return(mean(d[i], trim = 0.1)),
                              R = 500,sim="ordinary",stype="i")})

obs_10<- lapply(X=obs_10,FUN=function(x) { I1<- boot.ci(x, conf = 0.95,
                          type = c("perc","norm", "basic"))
return(list(c(I1[["normal"]][2:3],I1[["basic"]][4:5],I1[["percent"]][4:5])))
})

obs_10 <- t(do.call(cbind.data.frame, obs_10))



obs_40<- lapply(X=obs_40,FUN= function(x){boot(data=x,
                                                 statistic=function(d,i) return(mean(d[i], trim = 0.1)),
                                                 R = 500,sim="ordinary",stype="i")})

obs_40<- lapply(X=obs_40,FUN=function(x) { I1<- boot.ci(x, conf = 0.95,
                                                    type = c("perc","norm", "basic"))
return(list(c(I1[["normal"]][2:3],I1[["basic"]][4:5],I1[["percent"]][4:5])))
})

obs_40 <- t(do.call(cbind.data.frame, obs_40))  
  

obs_160<- lapply(X=obs_160,FUN= function(x){boot(data=x,
                                                 statistic=function(d,i) return(mean(d[i], trim = 0.1)),
                                                 R = 500,sim="ordinary",stype="i")})

obs_160<- lapply(X=obs_160,FUN=function(x) { I1<- boot.ci(x, conf = 0.95,
                                                    type = c("perc","norm", "basic"))
return(list(c(I1[["normal"]][2:3],I1[["basic"]][4:5],I1[["percent"]][4:5])))
})

obs_160 <- t(do.call(cbind.data.frame, obs_160)) 


obs_640<- lapply(X=obs_640,FUN= function(x){boot(data=x,
                                                   statistic=function(d,i) return(mean(d[i], trim = 0.1)),
                                                   R = 500,sim="ordinary",stype="i")})

obs_640<- lapply(X=obs_640,FUN=function(x) { I1<- boot.ci(x, conf = 0.95,
                                                      type = c("perc","norm", "basic"))
return(list(c(I1[["normal"]][2:3],I1[["basic"]][4:5],I1[["percent"]][4:5])))
})

obs_640 <- t(do.call(cbind.data.frame, obs_640)) 


obs_10<- as.data.frame(cbind(obs_10,1:200,th))
obs_40<- as.data.frame(cbind(obs_40,1:200,th))
obs_160<- as.data.frame(cbind(obs_160,1:200,th))
obs_640<- as.data.frame(cbind(obs_640,1:200,th))

names(obs_10) <- c("I.I.Aproximación normal","I.S.Aproximación normal","I.I.Cuantil inverso",
                 "I.S.Cuantil inverso","I.I.Cuantil","I.S.Cuantil","Muestra","Parámetro")

names(obs_40) <- c("I.I.Aproximación normal","I.S.Aproximación normal","I.I.Cuantil inverso",
                 "I.S.Cuantil inverso","I.I.Cuantil","I.S.Cuantil","Muestra","Parámetro")

names(obs_160) <- c("I.I.Aproximación normal","I.S.Aproximación normal","I.I.Cuantil inverso",
                 "I.S.Cuantil inverso","I.I.Cuantil","I.S.Cuantil","Muestra","Parámetro")

names(obs_640) <- c("I.I.Aproximación normal","I.S.Aproximación normal","I.I.Cuantil inverso",
                 "I.S.Cuantil inverso","I.I.Cuantil","I.S.Cuantil","Muestra","Parámetro")


##########################################################################################################
########################################## PARA 10 OBSERVACIONES #########################################
##########################################################################################################

grafico <- cbind.data.frame("I.I>Parametro"=prop.table(table(obs_10$`I.I.Aproximación normal`>obs_10$Parámetro))[2]*100,
                            "I.S<Parametro"=prop.table(table(obs_10$`I.S.Aproximación normal`<obs_10$Parámetro))[2]*100,
                            "I.no.contienten.parametro"=prop.table(table((obs_10$`I.S.Aproximación normal`<obs_10$Parámetro)|(obs_10$`I.I.Aproximación normal`>obs_10$Parámetro)))[2]*100
)

grafico <- rbind.data.frame(grafico,cbind.data.frame("I.I>Parametro"=prop.table(table(obs_10$`I.I.Cuantil inverso`>obs_10$Parámetro))[2]*100,
                            "I.S<Parametro"=prop.table(table(obs_10$`I.S.Cuantil inverso`<obs_10$Parámetro))[2]*100,
                            "I.no.contienten.parametro"=prop.table(table((obs_10$`I.S.Cuantil inverso`<obs_10$Parámetro)|(obs_10$`I.I.Cuantil inverso`>obs_10$Parámetro)))[2]*100

)
)

grafico <- rbind.data.frame(grafico,cbind.data.frame("I.I>Parametro"=prop.table(table(obs_10$`I.I.Cuantil`>obs_10$Parámetro))[2]*100,
                                                     "I.S<Parametro"=prop.table(table(obs_10$`I.S.Cuantil`<obs_10$Parámetro))[2]*100,
                                                     "I.no.contienten.parametro"=prop.table(table((obs_10$`I.S.Cuantil`<obs_10$Parámetro)|(obs_10$`I.I.Cuantil`>obs_10$Parámetro)))[2]*100

                                                     
)
)



##########################################################################################################
########################################## PARA 40 OBSERVACIONES #########################################
##########################################################################################################

grafico <- rbind.data.frame(grafico,cbind.data.frame("I.I>Parametro"=prop.table(table(obs_40$`I.I.Aproximación normal`>obs_40$Parámetro))[2]*100,
                                                     "I.S<Parametro"=prop.table(table(obs_40$`I.S.Aproximación normal`<obs_40$Parámetro))[2]*100,
                                                     "I.no.contienten.parametro"=prop.table(table((obs_40$`I.S.Aproximación normal`<obs_40$Parámetro)|(obs_40$`I.I.Aproximación normal`>obs_40$Parámetro)))[2]*100
)
)


grafico <- rbind.data.frame(grafico,cbind.data.frame("I.I>Parametro"=prop.table(table(obs_40$`I.I.Cuantil inverso`>obs_40$Parámetro))[2]*100,
                                                     "I.S<Parametro"=prop.table(table(obs_40$`I.S.Cuantil inverso`<obs_40$Parámetro))[2]*100,
                                                     "I.no.contienten.parametro"=prop.table(table((obs_40$`I.S.Cuantil inverso`<obs_40$Parámetro)|(obs_40$`I.I.Cuantil inverso`>obs_40$Parámetro)))[2]*100
                                                     
)
)

grafico <- rbind.data.frame(grafico,cbind.data.frame("I.I>Parametro"=prop.table(table(obs_40$`I.I.Cuantil`>obs_40$Parámetro))[2]*100,
                                                     "I.S<Parametro"=prop.table(table(obs_40$`I.S.Cuantil`<obs_40$Parámetro))[2]*100,
                                                     "I.no.contienten.parametro"=prop.table(table((obs_40$`I.S.Cuantil`<obs_40$Parámetro)|(obs_40$`I.I.Cuantil`>obs_40$Parámetro)))[2]*100
                                                     
                                                     
)
)

##########################################################################################################
########################################## PARA 160 OBSERVACIONES ########################################
##########################################################################################################

grafico <- rbind.data.frame(grafico,cbind.data.frame("I.I>Parametro"=prop.table(table(obs_160$`I.I.Aproximación normal`>obs_160$Parámetro))[2]*100,
                                                     "I.S<Parametro"=prop.table(table(obs_160$`I.S.Aproximación normal`<obs_160$Parámetro))[2]*100,
                                                     "I.no.contienten.parametro"=prop.table(table((obs_160$`I.S.Aproximación normal`<obs_160$Parámetro)|(obs_160$`I.I.Aproximación normal`>obs_160$Parámetro)))[2]*100
)
)


grafico <- rbind.data.frame(grafico,cbind.data.frame("I.I>Parametro"=prop.table(table(obs_160$`I.I.Cuantil inverso`>obs_160$Parámetro))[2]*100,
                                                     "I.S<Parametro"=prop.table(table(obs_160$`I.S.Cuantil inverso`<obs_160$Parámetro))[2]*100,
                                                     "I.no.contienten.parametro"=prop.table(table((obs_160$`I.S.Cuantil inverso`<obs_160$Parámetro)|(obs_160$`I.I.Cuantil inverso`>obs_160$Parámetro)))[2]*100
                                                     
)
)

grafico <- rbind.data.frame(grafico,cbind.data.frame("I.I>Parametro"=prop.table(table(obs_160$`I.I.Cuantil`>obs_160$Parámetro))[2]*100,
                                                     "I.S<Parametro"=prop.table(table(obs_160$`I.S.Cuantil`<obs_160$Parámetro))[2]*100,
                                                     "I.no.contienten.parametro"=prop.table(table((obs_160$`I.S.Cuantil`<obs_160$Parámetro)|(obs_160$`I.I.Cuantil`>obs_160$Parámetro)))[2]*100
                                                     
                                                     
)
)
##########################################################################################################
########################################## PARA 640 OBSERVACIONES ########################################
##########################################################################################################


grafico <- rbind.data.frame(grafico,cbind.data.frame("I.I>Parametro"=prop.table(table(obs_640$`I.I.Aproximación normal`>obs_640$Parámetro))[2]*100,
                                                     "I.S<Parametro"=prop.table(table(obs_640$`I.S.Aproximación normal`<obs_640$Parámetro))[2]*100,
                                                     "I.no.contienten.parametro"=prop.table(table((obs_640$`I.S.Aproximación normal`<obs_640$Parámetro)|(obs_640$`I.I.Aproximación normal`>obs_640$Parámetro)))[2]*100
)
)


grafico <- rbind.data.frame(grafico,cbind.data.frame("I.I>Parametro"=prop.table(table(obs_640$`I.I.Cuantil inverso`>obs_640$Parámetro))[2]*100,
                                                     "I.S<Parametro"=prop.table(table(obs_640$`I.S.Cuantil inverso`<obs_640$Parámetro))[2]*100,
                                                     "I.no.contienten.parametro"=prop.table(table((obs_640$`I.S.Cuantil inverso`<obs_640$Parámetro)|(obs_640$`I.I.Cuantil inverso`>obs_640$Parámetro)))[2]*100
                                                     
)
)

grafico <- rbind.data.frame(grafico,cbind.data.frame("I.I>Parametro"=prop.table(table(obs_640$`I.I.Cuantil`>obs_640$Parámetro))[2]*100,
                                                     "I.S<Parametro"=prop.table(table(obs_640$`I.S.Cuantil`<obs_640$Parámetro))[2]*100,
                                                     "I.no.contienten.parametro"=prop.table(table((obs_640$`I.S.Cuantil`<obs_640$Parámetro)|(obs_640$`I.I.Cuantil`>obs_640$Parámetro)))[2]*100
)
)

```


```{r, cache = T, eval=TRUE}

grafico$length <- rep(c(n1,n2,n3,n4),times=1,each=3)

grafico$Tipo.Intervalo <- rep(c("Aproximación normal", "Cuantil inverso", "Cuantil"), times = 4, each = 1)

ggplot(grafico,aes(x = length, y = `I.I>Parametro`,
                   colour = Tipo.Intervalo)) + geom_line(size = 1.3) +
                   ggtitle("Interv. inferior > Parametro")

ggplot(grafico,aes(x = length, y = `I.S<Parametro`,
                   colour = Tipo.Intervalo)) + geom_line(size = 1.3) + 
                   ggtitle("Interv. Superior < Parametro")

ggplot(grafico,aes(x = length, y = `I.no.contienten.parametro`,
                   colour = Tipo.Intervalo)) + geom_line(size=1.3) + 
                   ggtitle("Interv. no contiene parametro")
```

### PREGUNTA 2: bootstrap doble

En este ejercicio nos basaremos en la **PREGUNTA 1** pero aplicaremos una correción utilizando bootstrap doble. Estimamos, entonces, el promedio truncado $\theta$ de la distribución Gamma $\Gamma(2,2)$ donde dejamos por fuera el 10% superior e inferior de observaciones.

```{r, eval=TRUE}
set.seed(1)
(th <- mean(rgamma(1e8, shape = 2, rate = 2), trim = 0.1))
```

Ahora, con base en una muestra de 40 observaciones estimamos $\hat{\theta}$ mediante un promedio truncado.

```{r eval=TRUE}
x40 <- rgamma(40, shape = 2, rate = 2)
th.h <- mean(x40, trim = 0.1)
```

**A.**

Construir intervalos de confianza al 90% mediante bootstrap para el promedio truncado $\theta$ basados en `x40`. Los intervalos de confianza requeridos son

* **Cuantil inverso:**

$$[\hat{\theta}-q_{\hat{\theta}^*-\hat{\theta}}(1-\alpha/2), \hat{\theta}-q_{\hat{\theta}^*-\hat{\theta}}(\alpha/2)]$$

* **Cuantl inverso con corrección de nivel:**

$$[\hat{\theta}-q_{\hat{\theta}^*-\hat{\theta}}(1-\alpha^\prime/2), \hat{\theta}-q_{\hat{\theta}^*-\hat{\theta}}(\alpha^\prime/2)]$$

donde $\alpha^\prime$ es el nivel ajustado tal que tenemos una cobertura del 90% para $\hat{\theta}$ en la segunda capa del bootstrap.

Para el bootstrap doble, usamos $M=50$ muestras para el nivel exterior y $B=500$ para la segunda capa. Al final, se calculan los intervalos de confianza basados en $B=500$ muestra con un nivel nominal $\alpha$ (para el cuantil inverso) y $\alpha^\prime$ (para los intervalos corregidos por bootstrap doble).

```{r eval=TRUE}

library(tidyverse)
# inserte acá su código
# numero de repeticiones en el primer nivel
M <-  500
# numero de repeticiones en el segundo nivel
B <- 1000

# Cuantil inverso con boostrap doble

r <- numeric(M)
set.seed(1)
for(i in 1:M){
  if(i %% 10 == 0) cat(".", if(i %% 500 == 0) sprintf(" %6d\n", i))
  ind <- sample.int(length(x40), replace = TRUE)
  x40_b <- x40[ind]
  r[i] <- mean(x40_b, trim = 0.1)
}

qtl_dif <- r-th.h
qtl_dif_val <- quantile(qtl_dif, c(0.05, 0.95))

# Intervalo del cuantil inverso

th.h-c(qtl_dif_val[2],qtl_dif_val[1]) 

# Calcular el boostrap doble

cover1 <- numeric(M)
cover2 <- matrix(NA, nrow = M, ncol = B)

set.seed(1)
for(i in 1:M){
  ind <- sample.int(length(x40), replace = TRUE)
  x40_b <- x40[ind]
  cover1[i] <- mean(x40_b, trim = 0.1)
  for( j in 1:B){
    ind <- sample.int(length(x40_b), replace = TRUE)
    x40_b2 <- x40_b[ind]
    cover2[i,j] <- mean(x40_b2, trim = 0.1)
  }
}

# calculo de intervalos de confianza
diff2N <- matrix(0, nrow = M, ncol = B)

for(i in 1:M){
  for (j in 1:B) {
    diff2N[i,j]<- cover2[i,j]-cover1[i]
  }
}

a <- 0.10
q05 <- function( x ) quantile(x, a/2 )
q95 <- function( x ) quantile(x, 1-a/2)


qtl_dif_5 <- apply(diff2N, 1, q05)
qtl_dif_95 <- apply(diff2N, 1, q95)


IC_L <- cover1-qtl_dif_5
IC_H<- cover1-qtl_dif_95

# covertura

covertura <- numeric(M)

for ( i in 1:M) {
  covertura[i] <- ifelse(IC_L[i] < th.h & th.h < IC_H[i], 1, 0 )   
}

covertura_prox <- sum(covertura)/M
covertura_prox

# Variando Alpha 

q_low <- function(x,a) quantile(x, a/2 )
q_high <- function(x,a) quantile(x, 1-a/2)


bootdoble_aplha <- function(a, M, B, data, th.h){
  
  theta1N <- numeric(M)
  theta2N <- matrix(NA, nrow = M, ncol = B)
  
  set.seed(1)
  for(i in 1:M){
    ind <- sample.int(length(data), replace = TRUE)
    data_b <- data[ind]
    theta1N[i] <- mean(data_b, trim = 0.1)
    for( j in 1:B){
      ind <- sample.int(length(data_b), replace = TRUE)
      data_b2 <- data_b[ind]
      theta2N[i,j] <- mean(data_b2, trim = 0.1)
    }}
  
  diff2N <- matrix(NA, nrow = M, ncol = B)
  
  for(i in 1:M){
    for (j in 1:B) {
      diff2N[i,j]<- theta2N[i,j]-theta1N[i]
    }
  }
  
  quantile_dif_low <- numeric( M)
  
  for (i in 1:M) {
    quantile_dif_low[i]<- q_low( diff2N[i, ]  ,a)
  }
  
  quantile_dif_high <- numeric( M)
  
  for (i in 1:M) {
    quantile_dif_high[i]<- q_high( diff2N[i, ]  , a)
  }
  
  
  # intervalos
  low <- theta1N-quantile_dif_high
  high <- theta1N-quantile_dif_low
  
  # cobertura
  
  cov <- numeric(M)
  for ( i in 1:M) {
    cov[i]<- ifelse( low[i]< th.h &   th.h<high[i], 1, 0 )   
  }
  
  cover_prox <- sum(cov)/M 
  return(list(cover_prox, sum(cov), M))
}
  
conf_vec <- seq(from=.80,to = 0.99 ,by=0.01)

res_alpha <- numeric(length(conf_vec))

for (i in 1:length(conf_vec)) {
  res_alpha[i]<- bootdoble_aplha( 1-conf_vec[i], 50, 500, x40, th.h)[[1]]
}


result_covertura <- data.frame(conf_vec, res_alpha) 
result_covertura


```

```{r, eval=TRUE}
ggplot() +
  geom_line(result_covertura, mapping = aes(conf_vec,res_alpha), col = "sienna1") +
  geom_point(result_covertura, mapping = aes(x=conf_vec, y=res_alpha), size=3,alpha=0.5)
```


**B.**

Simular 200 nuevos juegos de datos (de 10,40,160 y 640 observaciones cada uno) y construir diferentes intervalos de confianza con base en 500 muestras-bootstrap. Para cada tipo de intervalo de confianza, calcular el porcentaje de intervalos de confianza que no contienen el valor real $\theta$. Específicamente, si el intervalo de confianza se denota como $[\text{CI}_l, \text{CI}_u]$, calcular 

* el porcentaje de veces que $\theta \notin [\text{CI}_l, \text{CI}_u]$, 

* el porcentaje de veces que $\theta < \text{CI}_l$, y 

* el porcentaje de veces que $\theta > \text{CI}_u$.

y mostrar los resultados en forma gráfica.

```{r eval=TRUE}
# inserte acá su código
# caso para 10
r <- 200
mat_10 <- matrix(0, nrow = r, ncol = 10)

for (i in 1:r) {
  mat_10[i, ] <- rgamma(10, shape = 2, rate = 2)
}

cover10_p2 <- numeric(r)
cover10_p2_M <- numeric(r)

for (i in 1:r) {
  aux <- bootdoble_aplha(0.10, 50, 500, mat_10[i,], th)
  cover10_p2[i]<- aux[[2]]
  cover10_p2_M[i]<- aux[[3]]
}

ls_10 <- sum( cover10_p2 )/ sum(cover10_p2_M)

li_10 <- 1 - sum( cover10_p2 )/ sum(cover10_p2_M)

li_10;ls_10

result_mat_10 <- data.frame(cover10_p2, cover10_p2_M) 

hist(result_mat_10$cover10_p2, xlim = c(0,50),freq = F, breaks = "FD",main = "Para caso de 10")
lines(density(result_mat_10$cover10_p2_M), col = "red", lty = 2, lwd = 3)

# caso para 40
r <- 200
mat_40 <- matrix(0, nrow = r, ncol = 40)

for (i in 1:r) {
  mat_40[i, ] <- rgamma(40, shape = 2, rate = 2)
}

cover40_p2 <- numeric(r)
cover40_p2_M <- numeric(r)

for (i in 1:r) {
  aux <- bootdoble_aplha(0.10, 50, 500, mat_40[i,], th)
  cover40_p2[i]<- aux[[2]]
  cover40_p2_M[i]<- aux[[3]]
}

ls_40 <- sum( cover40_p2 )/ sum( cover40_p2_M )
li_40 <- 1- sum( cover40_p2 )/ sum( cover40_p2_M )

li_40;ls_40

result_mat_40 <- data.frame(cover40_p2, cover40_p2_M) 

hist(result_mat_40$cover40_p2, xlim = c(0,50),freq = F, breaks = "FD",main = "Para caso de 40")
lines(density(result_mat_40$cover40_p2_M), col = "red", lty = 2, lwd = 3)

# caso para 160
r <- 200
mat_160 <- matrix(0, nrow = r, ncol = 160)

for (i in 1:r) {
  mat_160[i, ] <- rgamma(160, shape = 2, rate = 2)
}

cover160_p2 <- numeric(r)
cover160_p2_M <- numeric(r)

for (i in 1:r) {
  aux <- bootdoble_aplha(0.10, 50, 500, mat_160[i,], th)
  cover160_p2[i]<- aux[[2]]
  cover160_p2_M[i]<- aux[[3]]
}

ls_160<- sum( cover160_p2 )/ sum( cover160_p2_M )
li_160<- 1- sum( cover160_p2 )/ sum( cover160_p2_M )

li_160;ls_160


result_mat_160 <- data.frame(cover160_p2, cover160_p2_M) 

hist(result_mat_160$cover160_p2, xlim = c(0,50),freq = F, breaks = "FD",main = "Para caso de 160")
lines(density(result_mat_160$cover160_p2_M), col = "red", lty = 2, lwd = 3)

# caso para 640
r <- 200
mat_640 <- matrix(0, nrow = r, ncol = 640)

for (i in 1:r) {
  mat_640[i, ] <- rgamma(640, shape = 2, rate = 2)
}

cover640_p2 <- numeric(r)
cover640_p2_M <- numeric(r)

for (i in 1:r) {
  aux <- bootdoble_aplha(0.10, 50, 500, mat_640[i,], th)
  cover640_p2[i]<- aux[[2]]
  cover640_p2_M[i]<- aux[[3]]
}

ls_640<- sum( cover640_p2 )/ sum( cover640_p2_M )
li_640<- 1- sum( cover640_p2 )/ sum( cover640_p2_M )
li_640;ls_160

result_mat_640 <- data.frame(cover640_p2, cover640_p2_M) 


```

```{r, eval=TRUE}
hist(result_mat_640$cover640_p2, xlim = c(0,50),freq = F, breaks = "FD",main = "Para caso de 640")
lines(density(result_mat_640$cover640_p2_M), col = "red", lty = 2, lwd = 3)
```


### PREGUNTA 3: bootstrap paramétrico

En este ejercicio aplicamos bootstrap paramétrico *a mano* y lo comparamos con los resulados del paquete `boot` de R. La cantidad de interés $\theta$ es el percentil 75% de una serie  de tiempos de espera $t$ (en días) para resolver un tipo de consulta en una oficina administrativa de la Universidad (durante el año 2021).

```{r eval=TRUE}
t <- c(17,26,12,6,12,18,10,12,26,13,13,11,12,25,7,21,44,10,21)
```

**A.**

Ajustar los parámetros de una distribución Gamma mediante máxima verosimilitud.

**Hint:** pueden utilizar la función `fitdistr()` del paquete `MASS`.

```{r eval=TRUE}
# inserte acá su código
library(MASS)
parametros <- fitdistr(t, densfun = "gamma")

x <- rgamma(t, shape = parametros$estimate[1], rate =parametros$estimate[2])
x
```



**B.**

Plotear un histograma de la variable $t$ junto con la distribución ajustada superpuesta.

```{r eval=TRUE}
# inserte acá su código
tiempos <- data.frame(t,x)

# forma 1
hist(tiempos$t, xlim = c(0,50),freq = F, breaks = "FD",main = "Tiempo de espera", xlab = "Tiempos")
lines(density(tiempos$x), col = "red", lty = 2, lwd = 3)
legend("topright", c("t = Tiempos de Espera", "x = Dist. Gamma Ajustada"), lty =1:2)

```


**C.**

Generar 1000 muestras-bootstrap utilizando bootstrap paramétrico *a mano* (sin utiliza el paquete `boot`) y estimar los correspondientes $\hat{\theta}_{n}^{*1}, \dots, \hat{\theta}_{n}^{*1000}$.

```{r eval=TRUE}
# inserte acá su código
muestras <- matrix(0, nrow = 1000, ncol = 19)


for(i in 1:1000){
  
  muestras[i,] <- rgamma(n = 19, shape = parametros$estimate[1], rate =parametros$estimate[2] )
  
}

quantile_75 <- function(x) quantile(x, 0.75)

muestra_hat <- apply(muestras, 1, FUN = quantile_75)

muestra_hat

```



**D.** 

Construir los siugientes intervalos de confianza para $\theta$ *a mano* con base en las muestras-bootstrap (90%):

* **Cuantil:**  

$$[q_{\hat{\theta^*}}(\alpha/2),q_{\hat{\theta^*}}(1-\alpha/2)]$$

* **Aproximación normal:** 

$$2\hat{\theta} - \bar{\hat{\theta}^*} \pm q_{Z}(1-\alpha/2) \cdot \widehat{\text{sd}}(\hat{\theta})$$

donde $Z \sim \mathcal{N}(0,1)$ y $\widehat{\text{sd}}(\hat{\theta}) = \sqrt{\frac{1}{R-1}}\sum_{i=1}^{R}\left( \hat{\theta}^{*i}- \bar{\hat{\theta}^*} \right)^2$.

* **Cuantil inverso:** 

$$[\hat{\theta}-q_{\hat{\theta}^*-\hat{\theta}}(1-\alpha/2), \hat{\theta}-q_{\hat{\theta}^*-\hat{\theta}}(\alpha/2)].$$

```{r eval=TRUE}
# inserte acá su código
a <- 0.10

quantile(muestra_hat, c(a/2,1-a/2))

# Aproximacion normal

theta_t <- quantile(t, 0.75)
theta_hat <- mean(muestra_hat)
sd <- sd(muestra_hat)
qz <- qnorm(1-a/2)

c(2*theta_t-theta_hat -qz*sd, 2*theta_t-theta_hat + qz*sd)

# Cuantile inverso
d_theta <-muestra_hat-theta_t
quantile(d_theta, c(a/2,1-a/2))
c(theta_t-quantile(d_theta, 1-a/2), theta_t-quantile(d_theta, a/2))


```


**E.**

Construir los mismos intervalos de confianza mediante el paquete `boot` y compararlos con los intervalos estimados en la parte **D.**.

**Hint:** utilice `boot(..., sim="parametric", ran.gen = ..., mle = ...)`. Revise la ayuda de la función `boot` para más detalles.

```{r eval=TRUE}
# inserte acá su código
library(boot)

t.func <- function(data) quantile(data, 0.75)
t.rg <- function(data, mle) {
  est <- rgamma(length(data),shape = mle[[1]] , rate = mle[[2]] )
  est }
log_sum <- sum(t*log(t))

usando_boot = boot(data=t, statistic =  t.func, sim="parametric", 
                  ran.gen=t.rg , mle = parametros$estimate  , R=1000)


# IC Cuantil
boot.ci (usando_boot , type="perc", conf = 0.90)

# IC Normal
boot.ci (usando_boot , type="norm", conf = 0.90)

# IC inverso
boot.ci (usando_boot , type="basic", conf = 0.90)

```









